臺灣高等法院臺南分院刑事裁定　　　　　　九十一年度抗字第一一一號　　　Ｇ
　　　抗　告　人
　　　即反訴人　　甲　○　○
　　　抗　告　人
　　　即　被　告　乙　○　○
右列抗告人因誣告等案件，不服臺灣臺南地方法院中華民國九十一年三月八日裁定（
八十九年度自字第一五四號）提起抗告，本院裁定如左：
      主      文
抗告駁回。
      理      由
一、本件抗告意旨略以：八十七年七月二十四日自訴人黃奕源（原名為黃誌鈞）偽稱
    係臺灣臺南地方法院書記官，向抗告人甲○○詐得新臺幣（下同）三十四萬元，
    當日下午約四時二十八分，抗告人即向該院書記官長電話報案，並轉由政風室主
    任楊政憲受理，而後由該政風室職員陳先生循線到臺灣臺中地方法院調查此案，
    並協助抗告人甲○○及許鈺鑫到臺南地方法院各辦公室指認，並於同年月二十八
    日上午，由楊政憲主任及另一男性職員作成報案筆錄，黃奕源僭行公務員觸犯刑
    法第一百五十八條之罪，其欲掩蓋犯行，乃對抗告人自訴誣告、偽造文書、妨害
    名譽等罪，抗告人乃對其具狀反訴，因黃奕源罪證明確，觸犯刑法第一百六十五
    條湮滅刑事證據罪、第一百六十九條誣告罪、第二百十四條使公務員登載不實罪
    、第三百零九條第三百十條公然侮辱及誹謗罪、第三百三十五條侵占罪等，原法
    院縱容、包庇伊之罪行，法官未依職權調查通聯記錄及政風室筆錄，反而裁定駁
    回，乃提起抗告云云。
二、按法院或受命法官於自訴案件第一次審判期日前訊問及調查結果，如認為案件有
    刑事訴訟法第二百五十二條至第二百五十四條之情形者，得以裁定駁回其自訴，
    又反訴準用自訴之規定，同法第三百二十六條第三項、第三百三十九條，分別定
    有明文。次按誣告罪之成立，須其申告內容完全出於憑空捏造，若所告尚非全然
    無因，祗因缺乏積極證明致被誣告人不受訴追處罰者尚難遽以誣告論罪；又按誣
    告罪之成立以意圖他人受刑事處分或懲戒處分，而為虛偽之告訴為要件，所謂虛
    偽係指明知無此事實故意捏造而言，若告訴人誤認有此事實或以為有此嫌疑，自
    不得指為虛偽，最高法院著有四十三年台上字第二五一號、四十年台上字第八八
    號等判例可資參照。
三、經查本件反訴人甲○○於八十七年八月二十六日臺灣臺南地方法院檢察署八十七
    年度第六三八號他字案件中，在檢察官訊問時向檢察官陳稱「黃志雄」即是自訴
    人黃誌鈞，致檢察官於同年十一月九日、八十九年三月三十一日二次傳喚自訴人
    黃奕源等情，經本院核閱原卷無誤，是自訴人黃奕源提起本件誣告自訴，並非憑
    空虛構，核與誣告罪需以行為人明知所訴虛偽為構成要件，並不符合，此外反訴
    人甲○○亦未提出反訴被告有何其他誣告犯行，原審因認反訴被告犯罪嫌疑顯有
    不足，因而裁定駁回抗告人所提反訴，揆諸上開說明，於法並無不合。
四、查本件反訴人甲○○反訴黃奕源於八十二年間詐欺及八十三年誣告等案件，前經
    臺灣臺南地方法院八十三年度易字第五七號、本院八十三年度上易字第六四二號
    判決無罪確定，甲○○並於八十四年間向臺灣臺南地方法院檢察署檢察官提出告
    訴，復經該署檢察官以八十四年度偵字第四八一號、第四八五號、第一七七八號
    、第二六九四號為不起訴處分，甲○○聲請再議，經臺灣高等法院臺南分院檢察
    署駁回再議確定，甲○○再向臺灣臺南地方法院提起自訴，復經該法院以八十四
    度自字第五四七號判決不受理，此有反訴人甲○○所提出之各該處分書、判決書
    附卷可稽，是足認本件反訴其中指稱反訴被告黃奕源於八十二年間詐欺及八十三
    年誣告等案件，應認犯罪嫌疑顯有不足。
五、又按提起自訴之被害人犯罪，與自訴事實直接相關，而被告為其被害人者，被告
    得於第一審辯論終結前，提起反訴，刑事訴訟法第三百三十八條亦有明文。本件
    自訴人黃奕源以：甲○○及其子乙○○明知自訴人於八十六年十月六日至八十八
    年十月十五日服務於高雄市華園大飯店擔任大門口門衛一職，竟向臺灣臺南地方
    院檢察署檢察官誣指自訴人於八十七年七月二十四日在臺南市對其詐欺，並捏造
    一位莫虛有名為「黃志雄」之人，告訴檢方「黃志雄」即是自訴人，引導臺灣臺
    南地方法院檢察署檢察官於八十七年度第六三八號他字案件中，在八十七年十一
    月九日、八十九年三月三十一日二次傳喚自訴人，因認被告二人涉有刑法第一百
    六十九條誣告罪云云。而抗告人卻以自訴人涉嫌刑法第一百六十五條湮滅刑事證
    據罪、第二百十四條、第二百十六條行使偽造私文書罪、第三百零九條、第三百
    十條公然侮辱及誹謗罪及第三百三十五條侵占罪提起反訴，所提反訴被告黃奕源
    涉嫌罪名，非惟與本件自訴人黃奕源自訴事實無直接相關，且其所述事實皆出於
    前開雙方間之詐欺案件相同之內容，自應認此部分所指之犯罪嫌疑不足。
六、抗告意旨另以：被告乙○○實乃許鈺鑫之誤，原裁定誤以記載，侵害乙○○之人
    權云云，惟按抗告乃對於不利於己之裁定提出不服之救濟方法，若非不利於己之
    裁定即無提起抗告之餘地，本件自訴人黃奕源自訴被告甲○○、乙○○誣告部分
    ，經原法院以犯罪嫌疑不足而裁定自訴駁回在案，此乃有利被告等之裁定，是自
    訴人黃奕源自訴抗告人即被告甲○○、乙○○誣告、偽造文書、妨害名譽等案件
    部分，自不得提起抗告，併此敘明。
七、綜上所述，本件抗告為無理由，應予駁回。
據上論斷，應依刑事訴訟法第四百十二條，裁定如主文。
中    華    民    國      九十一      年      五      月      二十二    日
                                  臺灣高等法院臺南分院刑事第一庭
                                      審判長法官  茆    臺    雲
                                            法官  董    武    全
                                            法官  李    文    福
右正本證明與原本無異。
不得再抗告。
                                      法院書記官  李    良    倩
中    華    民    國      九十一      年      五      月      二十二    日
